【裁判字號】    99,交聲,277
【裁判日期】    990909
【裁判案由】    違反道路交通管理處罰條例聲明異議
【裁判全文】
臺灣花蓮地方法院交通事件裁定         99年度交聲字第277號
原處分機關  交通部公路總局臺北區監理所花蓮監理站
法定代理人  林富英
異  議  人
即受處分人  甲○○
上列異議人即受處分人因違反道路交通管理處罰條例案件，對於
交通部公路總局台北區監理所花蓮監理站於中華民國99年 6月15
日所為之處分（原處分案號：花監違字第裁44-P00000000號），
聲明異議，本院裁定如下：
    主  文
異議駁回。
    理  由
一、原處分意旨略以：異議人即受處分人甲○○於民國99年5月7
    日12時25分許，駕駛車號LC－8553號自用小客車（下稱 A車
    ），沿花蓮市○○路由南往北方向行駛右轉國立東華大學美
    崙校區內，不慎撞及蕭玉芬所有，適停放在路邊（位於花蓮
    市○○路123號前即國立花蓮空中大學校門口）之車號 0991
    －VQ號自用小客車 （下稱B車）後，逕自駛離肇事現場逃逸
    ，未依規定下車查看並通知警察機關處理；經目擊證人報案
    後，警員循線發現 A車涉有重嫌，遂連絡異議人到案調查後
    ，依法舉發異議人汽車駕駛人駕駛汽車肇事，無人受傷或死
    亡而未依規定處置並逃逸之違規事實（舉發違反道路交通管
    理事件通知單所載舉發違反法條部分誤繕為道路交通管理處
    罰條例第60條第1項第1款），原處分機關則於99年 6月15日
    ，依道路交通管理處罰條例第62條第 1項、第24條等規定，
    裁罰異議人罰鍰新臺幣（下同）3000元，吊扣駕駛執照 1個
    月，並應參加道路交通安全講習等語。
二、異議意旨則以：伊於上開時、地駕駛 A車不慎撞擊停放路旁
    且在二路障後之 B車，因當時伊車內魚湯於轉彎時差點倒下
    ，伊伸手低頭去扶，加上車窗關上開冷氣及放音樂之故，不
    知有撞到東西，且該車係停在二路障之後，伊以為係撞到路
    障，自 B車車頭望去，未發現異狀，因此繼續駕車行駛到學
    校參加聚會，伊並未肇事逃逸，且伊後來停車地點距離 B車
    僅有約 200公尺，若欲逃逸，當應將車駛至遠處；聚餐時學
    校同事詢問依是否撞到他人車子，伊在20分鐘內回到現場，
    未發現車子及警察，伊主動找警察詢問車禍狀況後回到現場
    ，伊車子僅有右燈毀損，伊停車當時並未仔細檢查，因聚會
    已經遲到， B車遭撞擊點恰為最脆弱處，當時撞擊感覺並非
    強烈，伊不知有撞到B車云云。
三、按汽車駕駛人駕駛汽車肇事，無人受傷或死亡而未依規定處
    置者，處1000元以上3000元以下罰鍰；逃逸者，並吊扣其駕
    駛執照1個月至3個月；又汽車駕駛人違規肇事受吊扣駕駛執
    照處分者，應接受道路交通安全講習，道路交通管理處罰條
    例第62條第1項、第24條第1項第 1款分有明文。而道路交通
    管理處罰條例第 62條第1項規定所稱「依規定處置」，係指
    道路交通事故處理辦法第 3條：「發生道路交通事故，駕駛
    人或肇事人應先為下列處置：一、事故地點在車道或路肩者
    ，應在適當距離處豎立車輛故障標誌或其他明顯警告設施，
    事故現場排除後應即撤除。二、有受傷者，應迅予救護，並
    儘速通知消防機關。三、發生火災者，應迅予撲救，防止災
    情擴大，並儘速通知消防機關。四、不得任意移動肇事車輛
    及現場痕跡證據。但無人傷亡且車輛尚能行駛，或有人受傷
    且當事人均同意移置車輛時，應先標繪車輛位置及現場痕跡
    證據後，將車輛移置不妨礙交通之處所。五、通知警察機關
    。但無人受傷或死亡且當事人當場自行和解者，不在此限」
    ，而道路交通管理處罰條例第62條第 1項，課予駕駛人肇事
    後為適當處置義務，立法目的在於保存肇事現場相關證據，
    俾日後釐清肇事責任歸屬，是肇事駕駛人應視現場具體情形
    ，依上開規定為必要處置。而於無人傷亡且車輛尚能行駛之
    情形，無論肇事責任誰屬，均有義務停留肇事現場，縱未立
    刻與對造當事人會晤，亦應採取必要措施，並即向警察機關
    報告，以維己身及對造權益，並釐清肇事責任。
四、經查：
  (一)異議人於前揭時間，駕駛 A車行經本件事發地點，不慎撞擊
    停放路旁之 B車左側車身後，並未下車查看，仍繼續行駛至
    國立東華大學校區內停車一節，業據目擊證人乙○○於警詢
    及本院調查時證述明確，而 B車左側車身遭擦撞處所遺留之
    油漆顏色，與A車車身顏色（即紅色）相符，A車右前車燈燈
    罩破損，右前方保險桿則留有擦撞痕跡等情，則有花蓮縣警
    察局花蓮分局99年 7月15日花市警交字第0990018702號函所
    檢附到路交通事故現場圖暨調查報告表、自首情形紀錄表、
    花蓮縣警察局疑似道路交通事故肇事逃逸追查表各 1份，以
    及現場及A、B二車照片存卷可考，參以異議人於異議狀內亦
    自承當時感覺路上有一窟窿，車子顛一下，伊以為係撞到路
    障，之後繼續開車至學校，嗣經同事詢問後回到現場並主動
    找警察詢問車禍狀況之情節，足認本件與 B車發生擦撞者，
    即為當時由異議人駕駛之 A車，且異議人於肇事後並未停留
    現場查看並報警處理而為必要之處置，即逕自駕車離去乙情
    ，亦屬無訛。
  (二)又B車遭A車碰撞後，自 B車之左後輪輪圈延伸至左側前後車
    門下方及左前車輪右側葉子板，以及左後照鏡外殼上，均有
    明顯擦撞痕跡，並留有A車之油漆，且B車之左後輪左側葉子
    板處及左前、後車門下方均嚴重凹陷，車門下方防撞桿亦因
    此掉落等情，此觀上開 B車照片自明，證人乙○○於本院調
    查時，復結證稱：伊在現場有看到本件交通事故，當時距離
    碰撞現場沒有多遠，撞到白色車子（即B車）的紅色車子（
    即 A車）在伊對向車道行駛，會車後，伊聽到碰撞聲，同時
    還可以聽到車體摩擦的聲音，伊就停車回頭看，該 A車剛好
    撞到B車，就是上述照片所示B車遭碰撞後整條被摩擦過的狀
    況， A車沒有停下來，還是往前開，伊覺得應該是肇事逃逸
    ，但A車隨後就右轉進入師範學院，伊本想去抄A車車牌，但
    發現 A車進入師範學院，就把車子停在路邊打電話給民意派
    出所，警察還沒來之前，伊看到有一個人從旁邊的小門走出
    來，走向 B車，該人當時還沒看到碰撞的痕跡，伊就上前問
    該人「 B車是否你的，來看被撞成這樣」，該人看了之後也
    嚇一跳，該人就是 B車主，後來警察來了，伊就走了；而當
    時A車速度本來就不快，碰撞並摩擦B車後，速度就更慢了，
    伊印象中 A車有頓了一下，接著還是繼續開走，警察來之前
    ，伊也沒有看到有人從 A車右轉進去的地方走出來看等語明
    確。堪認異議人當時駕駛A車不慎碰撞B車時，力道非輕，碰
    撞型態則非如異議人所指僅有感覺上如同路面上有一窟窿，
    車子顛一下之些微碰撞，而顯係碰撞 B車左後輪圈及輪圈左
    側葉子板後往前繼續摩擦並延伸至左前車輪右側葉子板處，
    始造成 B車左側車身上述各部位呈現帶狀且連貫之摩擦痕跡
    ，A車右後照鏡亦有擦撞B車左後照鏡外殼之情形，況斯時在
    對向車道駕車行駛之證人乙○○更可聽聞A車碰撞B車及二車
    車體摩擦之聲響，益證異議人當時應即知悉其所駕駛之 A車
    已不慎碰撞 B車而肇事，是異議人所稱當時撞擊的感覺不是
    很強烈，伊並不知道有撞到 B車云云，自與常情及事實不符
    ，難以信實。
  (三)再者，異議人肇事後繼續駕駛 A車進入學校，經他人詢問後
    始前往現場一節，已如上述，而直至警察獲報到場處理時，
    並無他人自 A車轉入學校處走出來看乙情，並據證人乙○○
    結證如上，顯見異議人於肇事後並未依規定停留現場報警或
    為其他適當之處置，亦未於停妥車輛後即時前往肇事現場查
    看等情，甚為明確，是異議人此舉自殊與前揭道路交通管理
    處罰條例第62條第 1項規定課予駕駛人肇事後為適當處置義
    務，俾利保存肇事現場相關證據，以待日後釐清肇事責任歸
    屬，併維己身及對造權益之立法目的有悖，況異議人肇事後
    係轉入校園內，而非停放 B車前後或其他無須前往他處找尋
    ，即可輕易發現A車所在之處所，是縱令異議人所稱其停妥A
    車之位置距離事發地點僅有 200公尺左右屬實，亦無礙於其
    本件肇事後逃逸行為之認定。
五、綜上所述，異議人本件駕車肇事，無人受傷或死亡而未依規
    定處置逃逸之違規事實，既屬明確，則警員據以掣單告發，
    原處分機關繼而依前揭道路交通管理處罰條例第62條第 1項
    、第24條第1項第1款等規定，並參酌違反道路交通管理事件
    統一裁罰基準表，裁處異議人罰鍰3000元，吊扣駕照 1個月
    ，並應參加道路交通安全講習，核無違誤，本件異議為無理
    由，應予駁回。
六、依道路交通案件處理辦法第19條，裁定如主文。
中    華    民    國    99    年    9     月    9     日
                  交通法庭      法  官 黃鴻達
上列正本證明與原本無異。
如對本裁定不服，應於送達後 5日內，向本院提出抗告狀（應抄
附繕本）。
中    華    民    國    99    年    9     月    9     日
                                書記官

司法院資訊處製作；財團法人民間司法改革基金會備份。
